【裁判字號】    95,易,621
【裁判日期】    950724
【裁判案由】    毒品危害防制條例
【裁判全文】
臺灣板橋地方法院刑事判決              95年度易字第621號
公  訴  人  臺灣板橋地方法院檢察署檢察官
被      告  甲○○
上列被告因違反毒品危害防制條例案件，經檢察官提起公訴（95
年度毒偵字第1468號）及移送併辦（臺灣板橋地方法院檢察署95
年度毒偵字第2667號），被告於準備程序進行中先就被訴事實為
有罪之陳述，經告知簡式審判程序之旨，並聽取當事人之意見後
，本院合議庭裁定由受命法官獨任進行簡式審判程序，茲判決如
下：
    主  文
甲○○連續施用第二級毒品，累犯，處有期徒刑拾月。扣案殘渣
袋壹包內含之第二級毒品安非他命殘渣（量微未秤重）、吸食器
壹個內含之第二級毒品安非他命殘渣（量微未秤重），均沒收銷
燬之；扣案之殘渣袋壹包（均不含其內之第二級毒品安非他命殘
渣）、吸食器貳個，均沒收。
    事  實
一、甲○○曾違犯前麻醉藥品管理條例案件、毒品危害防制條例
    等案件，其中於民國（下同）90年間，因違反毒品危害防制
    條例案件，經本院判處有期徒刑7 月確定，並於91年5 月19
    日起入監執行，迄91年12月18日執行完畢（於本件構成累犯
    ）；復於91年間，因違反毒品危害防制條例案件，經本院判
    處有期徒刑5 月確定（91年12月12日判決確定），並於93年
    2 月4 日易科罰金執行完畢，另於87年間，因施用毒品案件
    ，經本院以87年度毒聲字第2002號裁定送觀察、勒戒後，認
    無繼續施用毒品之傾向，經臺灣板橋地方法院檢察署檢察官
    於87年10月6 日以87年度偵字第20313 號為不起訴處分確定
    ；88年間，又因施用第二級毒品案件，經本院以88年度毒聲
    字第1131號裁定送觀察、勒戒後，認無繼續施用毒品之傾向
    ，經臺灣板橋地方法院檢察署檢察官於88年3 月9 日以88年
    度偵字第4860號為不起訴處分確定，89年間，再因施用第二
    級毒品案件，經本院以89年度毒聲字第5782號裁定送強制戒
    治，嗣經本院以90年度毒聲字第3087號裁定停止戒治付保護
    管束，迄91年1 月8 日保護管束期滿未經撤銷，執行完畢，
    詎猶不知悔改，於上開觀察、勒戒、強制戒治執行完畢釋放
    後5 年內，基於施用第二級毒品之概括犯意，於92年7 月間
    某日（起訴書略載為「92年間某日」）起至95年3 月25日止
    ，在臺北縣樹林市○○街158 巷35號住處，連續以將第二級
    毒品安非他命置於吸食器內以火燒烤，再吸聞所產生煙霧之
    方式，施用第二級毒品安非他命多次。嗣於先後於：(一)95年
    2 月7 日晚間6 時40分許，於上開住處為警查獲，並扣得吸
    食器1 個、殘渣袋1 包（內含第二級毒品安非他命殘渣─量
    微未秤重）；(二)95年3 月29日晚間8 時30分許，再度為警在
    上開住處查獲，並扣得吸食器1 個（內含第二級毒品安非他
    命殘渣─量微未秤重）。
二、案經臺北市政府警察局大安分局報請臺灣板橋地方法院檢察
    署檢察官偵查起訴，暨同分局報請臺灣板橋地方法院檢察署
    檢察官移送併辦，再經本院合議庭裁定進行簡式審判程序審
    理。
    理  由
一、按本件被告甲○○所犯為死刑、無期徒刑、最輕本刑為3 年
    以上有期徒刑以外之罪，其於準備程序進行中先就被訴事實
    為有罪之陳述，經告知簡式審判程序之旨，並聽取公訴人、
    被告之意見後，本院合議庭認宜由受命法官獨任進行簡式審
    判程序，爰依刑事訴訟法第273 條之1 第1 項規定，裁定進
    行簡式審判程序，合先敘明。
二、上揭犯罪事實，業據被告甲○○於本院準備程序中及審理時
    坦承不諱，且其於95年2 月7 日晚間8 時許於臺北市政府警
    察局大安分局新生南路派出所警詢時所採集之尿液，經送請
    臺灣檢驗科技股份有限公司遞以EIA 酵素免疫分析法初步檢
    驗、GC/MS 氣相層析質譜儀確認檢驗結果，確呈現安非他命
    類陽性反應，有該公司95年2 月24日濫用藥物尿液檢驗報告
    及台北市政府警察局偵辦毒品案件尿液檢體委驗單影本各1
    份在卷可稽，此外，被告為警查獲之際，確有扣得如事實欄
    所載之物品，亦有扣押物品目錄表1 份、臺北市政府警察局
    大安分局扣押筆錄、大安分局瑞安所搜索扣押筆錄、扣押物
    品目錄表影本各1 份、扣案物照片3 幀、臺北市政府警察局
    大安分局查獲涉嫌毒品危害防制條例毒品初步鑑驗報告書1
    份附卷可稽，堪信被告上開自白確與事實相符。次查被告先
    前於87年間，因施用毒品案件，經本院以87年度毒聲字第20
    02號裁定送觀察、勒戒後，認無繼續施用毒品之傾向，經臺
    灣板橋地方法院檢察署檢察官於87年10月6 日以87年度偵字
    第20313 號為不起訴處分確定，復於88年間，因施用第二級
    毒品案件，經本院以88年度毒聲字第1131號裁定送觀察、勒
    戒後，認無繼續施用毒品之傾向，經臺灣板橋地方法院檢察
    署檢察官於88年3 月9 日以88年度偵字第4860號為不起訴處
    分確定，再於89年間，因施用第二級毒品案件，經本院以89
    年度毒聲字第5782號裁定送強制戒治，嗣經本院以90年度毒
    聲字第3087號裁定停止戒治付保護管束，迄91年1 月8 日保
    護管束期滿未經撤銷而執行完畢等節，有臺灣高等法院被告
    前案紀錄表1 份在卷足憑，堪認被告確係於前經觀察、勒戒
    、強制戒治執行完畢釋放後5 年內，再犯本案施用第二級毒
    品犯行，核與毒品危害防制條例第23條第2 項規定相符，應
    依法論科。
三、核被告甲○○行為後，刑法業於94年2 月2 日修正公布，並
    自95年7 月1 日起生效施行，其第2 條第1 項規定行為後法
    律有變更者，適用行為時之法律，但行為後之法律有利於行
    為人者，適用最有利於行為人者，是針對刑法修正變更之部
    分，自應就有利或不利於被告之一切相關情狀，綜理全部結
    果而為比較，以定其應適用之法律，且一經定其應適用之法
    律後，即需整體適用之，除法有明文外，不得任意割裂適用
    ；次本院綜理被告甲○○所涉上揭犯行之一切相關情形，認
    倘適用行為時即修正前刑法之相關規定處斷，對其較為有利
    ，是依刑法第2 條第1 項前段規定，自應適用修正前刑法規
    定處斷（本件涉及刑法修正之法律變更部分，乃第56條之連
    續犯、第47條之累犯、第11條前段之橋接條款等事項，而修
    正後刑法業已刪除連續犯之規定，倘遇有此情形，即需併合
    處罰，此結果顯然不利於被告，另累犯、橋接條款等部分，
    於本件被告之情形，則不生明顯之有利或不利結果，據此，
    自應定其應適用之法律為被告行為時法即修正前刑法，且須
    整體適用修正前刑法）。核被告所為，係犯毒品危害防制條
    例第10條第2 項之施用第二級毒品罪；其施用前、後持有毒
    品之低度行為，均應為施用之高度行為所吸收，不另論罪；
    又其先後多次施用第二級毒品之犯行，時間緊接，犯罪構成
    要件相同，顯係基於概括犯意反覆為之，為連續犯，應依修
    正前刑法第56條規定論以一罪並加重其刑。公訴人雖未就上
    揭被告連續於93年間起至95年3 月25日止施用第二級毒品安
    非他命犯行暨於95年月29日晚間8 時30分為警查獲之部分（
    即併辦部分─臺灣板橋地方法院檢察署95年度毒偵字第2667
    號），提起公訴，惟該部分與原起訴論罪部分，既具有連續
    犯之裁判上一罪關係，依審判不可分原則，乃為公訴效力所
    及，本院自得併予審究。末查被告有如事實欄所載之前案科
    刑暨執行完畢情形，有臺灣高等法院被告前案紀錄表1 份在
    卷足憑，其於前案有期徒刑執行完畢後5年 內，再犯本案有
    期徒刑以上之罪，為累犯，應依修正前刑法第47條之規定加
    重其刑。爰審酌被告前經觀察、勒戒、強制戒治執行完畢後
    ，猶萌施用毒品犯意，顯見其戒除毒癮之意志薄弱，且未衷
    心悛悔，漠視法令之禁制，恣意濫用毒品，其行可訾，惟尚
    知坦承犯行，兼衡其施用毒品之種類、期間、次數、動機、
    目的、手段等一切情狀，量處如主文所示之刑，以資懲儆。
四、本件警方於95年2 月7 日所查扣之殘渣袋1 包其內含之殘渣
    （量微未秤重），經臺北市政府警察局大安分局新生派出所
    警員依聯勤204 廠製造之煙毒品檢驗包A 包試劑初步檢驗結
    果呈安非他命反應，有臺北市政府警察局大安分局查獲涉嫌
    毒品危害防制條例毒品初步鑑驗報告書1 份附卷可稽；又警
    方於95年3 月29日所查扣之吸食器內所餘之殘渣（量微未秤
    重），係被告用餘持有之第二級毒品安非他命一節，復據被
    告供明在卷，且被告確有施用第二級毒品安非他命，亦已如
    上述，據此，自堪認該等殘渣確係本案查獲之第二級毒品，
    爰均依毒品危害防制條例第18條第1 項前段規定，不問屬於
    犯人與否，宣告沒收銷燬之；次按沒收依我國刑法規定，為
    從刑之一種，附屬於主刑，不生比較輕重問題，亦不容與其
    他刑法總則規定割裂適用，本件扣案之殘渣袋1 包（不含其
    內之第二級毒品安非他命殘渣）及吸食器2 個（不含其內之
    第二級毒品安非他命殘渣），均係被告所有供其施用第二級
    毒品所用之物，業據其供明在卷，爰均依修正前刑法第38條
    第1 項第2 款宣告沒收。
據上論斷，應依刑事訴訟法第273 條之1 第1 項、第299 條第1
項前段，毒品危害防制條例第10條第2 項、第18條第1 項前段，
刑法第2 條第1 項前段、（修正前）第11條前段、（修正前）第
56條、（修正前）第47條、（修正前）第38條第1 項第2 款，判
決如主文。
本案經檢察官陳銘祥到庭執行職務。
中    華    民    國    95    年    7     月    24    日
                  刑事第六庭  法  官  王屏夏
以上正本證明與原本無異。
如不服本判決，應於判決送達後10日內向本院提出上訴狀。
                              書記官  楊璧華
中    華    民    國    95    年    7     月    24    日
附錄本案論罪科刑法條全文：
毒品危害防制條例第10條：
施用第一級毒品者，處 6 月以上 5 年以下有期徒刑。
施用第二級毒品者，處 3 年以下有期徒刑。


司法院資訊處製作；財團法人民間司法改革基金會備份。
